臺灣臺中地方法院民事判決
111年度簡上字第96號
上  訴  人  高長吉  
訴訟代理人  高春蓉  
被上訴人    顏伯諧  

上列當事人間請求損害賠償事件，上訴人對於民國110年11月23
日本院臺中簡易庭110年度中簡字第102號第一審判決提起上訴，
本院於民國111年11月18日辯論終結，判決如下：
    主    文
上訴駁回。
第二審訴訟費用由上訴人負擔。
    事實及理由
壹、程序部分
　　按於第二審為訴之變更或追加，非經他造同意，不得為之。
    但擴張或減縮應受判決事項之聲明者，不在此限，民事訴訟
    法第446條第1項但書、第255條第1項但書第3款定有明文。
    上開規定於簡易訴訟程序之第二審裁判亦準用之，此觀民事
    訴訟法第436條之1第3項規定即明。上訴人原上訴聲明為：
    一、原判決不利於上訴人部分廢棄。二、上開廢棄部分，被
    上訴人應再給付上訴人新臺幣（下同）19,000元，及自民國
    109年9月27日起至清償日止，按年息百分之5計算之利息（
    見本院卷第39、40頁）。嗣於111年5月13日本院準備程序變
    更上訴聲明為：一、原判決不利於上訴人部分廢棄。二、上
    開廢棄部分，被上訴人應再給付上訴人15,000元，及自109
    年9月27日起至清償日止，按年息百分之5計算之利息（見本
    院卷第57頁）。核屬減縮上訴之聲明，揆諸前開規定，應予
    准許。
貳、實體部分　　　　
一、上訴人主張：被上訴人於109年7月22日18時41分許，騎乘車
    號000-0000號普通重型機車，行經臺中市○○區○○路0段00號
    前時，因未保持行車安全距離，致撞及上訴人所有車牌號碼
    000-0000號自用小客車（下稱系爭車輛），造成系爭車輛受
    有損害（下稱系爭車禍事故），爰依侵權行為之法律關係，
    請求被告賠償修車費用54,500元、交通費用27,000元、系爭
    車輛價值減損15,000元及精神慰撫金2萬元等語。
二、被上訴人則以：系爭車輛維修費用部分應扣除折舊；上訴人
    並未實際租車使用，自不得請求租費用；系爭車輛價值減損
    部分，應由上訴人舉證系爭車輛確係因本件事故造成價值減
    損，雖台灣區汽車修理工業同業公會鑑定認系爭車輛因系爭
    車禍事故減損價值15,000元，卻無任何具體憑證可考，本件
    為一般擦撞，並無損及車體結構，系爭車輛損害部位為後保
    險桿及後車廂蓋之輕微刮傷，經更換維修後對車體結構及行
    車安全並無影響，原告主張系爭車輛修復後仍受有因毁損所
    減少之價額15,000元，難認有據。又上訴人於系爭車禍事故
    未受有任何傷害，不得請求非財產上之損害等語，資為抗辯
    。
三、原審經審酌兩造所提出之攻擊防禦方法後，判決被上訴人應
    給付上訴人49,121元，及自109年9月27日起至清償日止，按
    週年利率百分之5計算之利息，並駁回上訴人其餘之訴。上
    訴人不服原判決，提起上訴，聲明求為：(一)原判決不利於
    上訴人部分廢棄。(二)上開廢棄部分，被上訴人應給付上訴
    人15,000元及自109年9月27日起至清償日止，按年息百分之
    5計算之利息。被上訴人聲明：上訴駁回。　　
四、兩造不爭執之事項：
(一)被上訴人於109年7月22日18時41分許，騎乘車號000-0000號
    普通重型機車，行經臺中市○○區○○路0段00號前時，因未保
    持行車安全距離，致撞及上訴人所有系爭車輛，造成系爭車
    輛受有損害。
(二)上訴人因系爭車禍事故支出修車費用54,500元，其中零件為
    23,291元、工資為31,209元。
(三)上訴人因系爭車禍事故受有相當於租車費用之交通費損害共
    13,500元。
五、兩造爭執之事項：上訴人請求被上訴人賠償系爭車輛於修復
    後減損之價值15,000元，有無理由？
六、得心證之理由：
(一)上訴人主張被上訴人於上開時地駕車不慎，過失撞擊上訴人
    駕駛之系爭車輛，致系爭車輛受損，業據提出初步分析研判
    表、估價單、服務維修費清單暨發票、行車執照、照片等件
    為證（見原審卷第27、29、121、125頁、第159至165頁），
    復有臺中市政府警察局道路交通事故調查卷宗內附本件道路
    交通事故現場圖、調查報告表(一)、(二)、談話紀錄表、酒
    精測定紀錄表、肇事人自首情形紀錄表、補充資料表、初步
    分析研判表、照片黏貼紀錄表在卷可稽（見原審卷第37至67
    頁），亦為被上訴人所不爭執，堪以認定。　　
(二)按因故意或過失，不法侵害他人之權利者，負損害賠償責任
    ，民法第184條第1項前段定有明文。本件車禍既係因被上訴
    人之過失行為所致，並造成上訴人所有之系爭車輛受損，揆
    諸上開規定，上訴人請求被上訴人對其負賠償責任，自屬有
    據。又按物被毀損時，被害人除得依民法第196條請求賠償
    外，並不排除民法第213條至第215條之適用。依民法第196
    條請求賠償物被毀損所減少之價額，得以修復費用為估定之
    標準，但以必要者為限(例如：修理材料以新品換舊品，應
    予折舊)（最高法院77年度第9次民事庭會議決議參照）。系
    爭車輛之零件修理既係以新零件更換被損之舊零件，揆諸前
    揭說明，即應扣除零件折舊部分。而依行政院所頒固定資產
    耐用年數表及固定資產折舊率之規定，非運輸業用客車之耐
    用年數為5年，依定率遞減法每年折舊1000分之369，另依營
    利事業所得稅查核準則第95條第6項規定「固定資產提列折
    舊採用定率遞減法者，以1年為計算單位，其使用期間未滿1
    年者，按實際使用之月數相當於全年之比例計算之，不滿1
    月者，以1月計」，系爭車輛於105年12月出廠，迄本件車禍
    發生時即109年7月22日，已使用3年8個月，是零件扣除折舊
    後之修復費用估定為4,412元（詳如附表之計算式），而工
    資費用31,209元不生折舊問題，則系爭車輛之合理修復費用
    應為35,621元（計算式：4,412元＋31,209元＝35,621元）。
    上訴人主張另受有相當於租車費用之交通費損害共13,500元
    ，為被上訴人所不爭執，從而，本件上訴人得請求被上訴人
    賠償系爭車輛之修復費用35,621元及相當於租車費用之交通
    費損害13,500元，共計49,121元（計算式：35,621元＋13,50
    0元＝49,121元）。
(三)次按損害賠償之目的在於填補所生之損害，其應回復者，係
    損害事故發生前之應有狀態，自應將事故發生後之變動狀況
    悉數考量在內。故於物被毀損時，被害人除得請求修補或賠
    償修復費用，以填補技術性貶值之損失而回復物之物理性原
    狀外，就其物因毀損所減少之交易價值，亦得請求賠償，以
    填補交易性貶值之損失而回復物之價值性原狀（最高法院10
    4年度台上字第523號判決意旨參照）。是被害人固得請求交
    易性貶值之損失，惟仍應以確有減少交易價值為前提。經查
    ，本件雖經台灣區汽車修理工業同業公會鑑定系爭車輛修復
    後之減損價值，由該公會以110年4月8日台區汽工（宗）字
    第110126號函覆減損價值為15,000元，並以110年9月23日台
    區汽工（宗）字第110305號函說明評估理由：本會是依據貴
    院所提供之維修估價單及車損照片進行評核鑑定，按該系爭
    車受損程度及維修方式進行評估後所得之減損價值，一般車
    輛事故經維修後其中古車價都會有減損情況。有關減損之評
    估其參考車輛受損嚴重性及非嚴重性為考量，一般維修如不
    可切割而做切割其減損金額會較大，如可更換之鈑金等相關
    零件減損金額會較少，主要判別會是在如何施工等因素，也
    是一般中古車看減損之依據（見原審卷第171、251頁），復
    於本院以111年5月25日台區汽工（宗）字第111245號函說明
    ：本會評估該系爭車減損價值是依據貴院所提供之車損照片
    及維修估價單比對後，按維修方式及更換零件等因素進行評
    估後再與本會中古車商顧問討論後所得鑑定結果（見本院卷
    第63頁）。惟依該公會上開函文，僅表示係依維修估價單及
    車損照片進行鑑定，卻未具體說明依估價單所載或車損照片
    所示，系爭車輛何處之損害將造成汽車價值減損、減損原因
    為何，及減損價額計算之依據，徒以一般事故車輛價值均有
    減損等語，遽認系爭車輛減損價值為15,000元，自難逕採。
    復審酌事發當時被上訴人騎乘機車，車速約30至40公里，撞
    擊力道應非甚鉅，及系爭車輛維修部分為後保桿、後廂蓋之
    鈑金、烤漆，並觀諸系爭車輛受損照片，僅有後保桿、車廂
    蓋烤漆脫落及輕微凹陷（見原審卷第46、121頁、第159至16
    5頁），顯見系爭車輛受損並非嚴重，亦不至於影響車體結
    構或行車安全。且衡諸常情，汽車駕駛人自行擦撞所生之汽
    車烤漆脫落及輕微凹陷，依一般社會通念及市場交易情形，
    尚不至造成車輛價值減損，於相類似損害情況下，苟認遭他
    人撞擊即生價值減損，而自行擦撞則無減損價值，並非合理
    。準此，系爭車輛是否因系爭車禍事故受有交易性貶值之損
    失，仍應具體判斷，不得僅以系爭車輛係遭他人撞擊，遽認
    有價值減損，上訴人復未能提出其他證據證明系爭車輛確有
    因系爭車禍事故造成價值減損之事實，自難僅憑台灣區汽車
    修理工業同業公會之鑑定意見，為有利於上訴人之認定。
七、綜上所述，上訴人依侵權行為之法律關係，請求被上訴人再
    賠償系爭車輛減損價值15,000元及相關遲延利息，於法無據
    。原審判決之認事用法均無不合，上訴意旨指摘原判決不當
    ，求予廢棄改判，為無理由，應予駁回。
八、本件事證已臻明確，兩造其餘攻擊防禦方法及舉證，核於判
    決結果不生影響，爰不一一論斷，附此敘明。
九、據上論結，本件上訴為無理由，依民事訴訟法第436條之1第
    3項、第449條第1項、第78條，判決如主文。　　　
中　　華　　民　　國　　111 　年　　12　　月　　9　　日
                  民事第六庭  審判長法  官  陳學德
                                    法  官  謝長志
                                    法  官  楊雅婷
正本係照原本作成。
本判決不得上訴。
中　　華　　民　　國　　111 　年　　12　　月　　9　　日
                                    書記官  謝其任
附表
-----
折舊時間           金額
第1年折舊值        23,291×0.369=8,594
第1年折舊後價值    23,291-8,594=14,697
第2年折舊值        14,697×0.369=5,423
第2年折舊後價值    14,697-5,423=9,274
第3年折舊值        9,274×0.369=3,422
第3年折舊後價值    9,274-3,422=5,852
第4年折舊值        5,852×0.369×(8/12)=1,440
第4年折舊後價值    5,852-1,440=4,412